【裁判字號】    98,訴緝,91
【裁判日期】    980430
【裁判案由】    偽造有價證券等
【裁判全文】
臺灣板橋地方法院刑事判決              98年度訴緝字第91號
公  訴  人  臺灣板橋地方法院檢察署檢察官
被      告  乙○○
上列被告因行使偽造有價證券等案件，經檢察官提起公訴（72年
度偵字第8654號），本院判決如下：
    主  文
本件免訴。
    事  實
一、公訴意旨略以：
    (一)被告乙○○於民國72年4 、5 月間與莊錦春交往期間獲悉
      莊女出資購買座落台南市○○路313 巷70弄40之3 號鎮山
      大豐新城公寓式住宅1 戶，擬將產權登記為莊錦春胞姐甲
      ○○名義，即對莊女佯稱代為辦理有關產權登記手續。莊
      錦春因事忙未能親自辦理，遂將甲○○所有之身分證及印
      章委託交付化名「陳元松」之乙○○辦理。乙○○受莊錦
      春委託保管甲○○之身分證、圖章後，竟夥同其妻陳枝好
      共同意圖為自己不法之所有，化名「陳元松」，並由陳枝
      好偽冒甲○○之身分，盜用甲○○之印章，偽蓋於支票存
      款開戶申請書、支票付款往來約定書，並由陳枝好偽簽「
      甲○○」之署押於上開申請書上，向台南市第六信用合作
      社開元分社提出申請，開立支票存款帳號，使台南市第六
      信用合作社開元分社據以核准第50829 號支票帳戶並發給
      空白支票200 張。乙○○於領取200 張空白支票後，意圖
      供行使之用，未經甲○○之同意，盜用甲○○之印章，偽
      造甲○○名義簽發之支票達153 張，分別持以向張金發、
      林進生等人詐騙現款，屆期均遭退票。
    (二)乙○○於72年間，以化名「陳蓬池」自稱係甲○○男友之
      身分向台南市黃氏汽車公司購買汽車而結識黃氏汽車業務
      課長張金發。嗣獲悉張錦春以其胞姐甲○○名義購買台南
      市○○路313 巷70弄40之3 號鎮山大豐新城公寓式住宅產
      權登記已辦理完畢。以偽冒「陳蓬池」之身分，偽造「甲
      ○○」授權委託「陳蓬池」領取產權文件之「委託證明書
      」持以向建商許文富詐領上開房地之房地產產權證明文件
      ，並以取得之產權證明文件，偽造「陳蓬池」及「甲○○
      」分別為債務人及連帶保證人名義之之借款契約書向不知
      情之張金發抵押借款。並於同年7 月9 日委託土地代書林
      淑鶯向台南市地政事務所申請設定新台幣50萬元之虛偽抵
      押權，使不知情之承辦人員據以核准抵押權登記。
    (三)核被告前揭第(一)段所為，涉犯刑法第210 條、第216 條、
      第201 條、第339 條等罪嫌，且該等各罪具有方法結果之
      牽連關係，僅從一重論以偽造有價證券罪，而第(二)段所為
      ，則涉犯刑法第210 條、第216 條、第214 條等罪嫌，且
      該等各罪具有方法結果之牽連關係，僅從一重論以行使偽
      造私文書罪。前開2 罪請分論並科。
二、按行為後法律有變更者，適用行為時之法律，但行為後之法
    律有利於行為人者，適用最有利於行為人之法律，95年7 月
    1 日修正施行之刑法第2 條第1 項亦有明定。本件被告所犯
    之數罪中，第一、(一)段部分以刑法第201 條第1 項之偽造有
    價證券罪為重罪，而第一、(二)段部分則以刑法第216 條、第
    210 條之行使偽造私文書罪為重罪，前者法定最重本刑為有
    期徒刑10年，後者則為有期徒刑5 年，依修正前刑法第80條
    第1 項規定，前者之追訴權時效期間為20年，後者為10年，
    然如依修正後刑法第80條，前者之追訴權時效提高為30年，
    後者亦提高為20年，自以修正前之規定有利於被告，故本件
    追訴權時效，應適用修正前之規定，前者追訴權時效期間為
    20年，後者則為10年。至於追訴權時效之停止進行及其期間
    、計算等，則應一體適用修正前刑法第83條之規定，併予敘
    明。
三、按案件時效已完成者，應諭知免訴之判決，且得不經言詞辯
    論為之，刑事訴訟法第302 條第2 款、第307 條分別定有明
    文。本案被告所犯第一、(一)段部分偽造有價證券罪之追訴權
    時效為20年，而第一、(二)段部分行使偽造偽造私文書罪之追
    訴權時效則為20年，已如前述。惟其追訴權時效如因法律之
    規定，偵查或審判之程序，不能開始或繼續時，停止其進行
    ，其時效之停止，自停止原因消滅之日起與停止前巳經過之
    期間，一併計算，停止原因繼續存在之期間，如達於上開20
    年追訴權時效期間4 分之1 （即5 年）時，其停止原因視為
    消滅，修正前刑法第80條第1 項第1 款、第83條分別定有明
    文，又前開停止時效進行之事由，包括因被告通緝致審判程
    序不能開始或繼續之情形（司法院29年院字第1963號解釋參
    照）。經查：
    (一)就前揭第一、(一)段部分，依起訴書之記載，被告犯罪時間
      為「72年4 、5 月」，亦即犯罪行為終了日為72年5 月31
      日。其後，案經臺灣板橋地方法院檢察署檢察官於72年8
      月6 日開始分案偵查，73年3 月30日起訴繫屬本院，嗣本
      院於73年6 月15日發布通緝，迄今尚未緝獲等情，有告訴
      人所提告訴狀上臺灣板橋地方法院檢察署收文戳（見該署
      72年度偵字第5091號偵查卷第1 頁）、本院73年度訴字第
      464 號審理卷卷面、本院73年6 月15日通緝書在卷可查，
      則其前開偽造有價證券犯罪之追訴權時效，應自72年5 月
      31日起算，加計偽造有價證券罪之法定追訴權時效期間20
      年，及自檢察官72年8 月6 日開始偵查時起至本院73 年6
      月15日發佈通緝日止之10月10日時效停止期間，再加計因
      本院通緝被告致本案審判程序不能開始之5 年（即法定追
      訴權時效20年的4 分之1） 時效停止期間後，被告所犯偽
      造有價證券罪之追訴權時效，計至98年4 月11日時效完成
      。
    (二)就前揭第一、(二)段部分，依起訴書之記載，被告犯罪時間
      終了日為「72年7 月9 日」。其後，案經臺灣板橋地方法
      院檢察署檢察官於72年8 月6 日開始分案偵查，73年3 月
      30日起訴繫屬本院，嗣本院於73年6 月15日發布通緝，迄
      今尚未緝獲等情，有告訴人所提告訴狀上臺灣板橋地方法
      院檢察署收文戳（見該署72年度偵字第5091號偵查卷第1
      頁）、本院73年度訴字第464 號審理卷卷面、本院73年6
      月15日通緝書在卷可查，則其前開行使偽造私文書罪之追
      訴權時效，應自72年7 月9 日起算，加計行使偽造私文書
      罪之法定追訴權時效期間10年，及自檢察官72年8 月6 日
      開始偵查時起至本院73年6 月15日發佈通緝日止之10月10
      日時效停止期間，再加計因本院通緝被告致本案審判程序
      不能開始之2 年6 月（即法定追訴權時效10 年的4 分之1
      ）時效停止期間後，被告所犯行使偽造私文書罪之追訴權
      時效，計至85年11月19日即已時效完成。
    (三)本案被告被訴2 罪之追訴權時效既均已完成，揆諸前開規
      定，爰不經言詞辯論，逕為諭知被告免訴之判決。
四、據上論斷，應依刑事訴訟法第302 條第2 款、第307 條，判
    決如主文。
中    華    民    國    98    年    4     月    30    日
                  刑事第六庭  審判長法  官  潘翠雪
                                    法  官  王士珮
                                    法  官  楊明佳
以上正本證明與原本無異。
如不服本判決應於收受送達後10日向本院提出上訴書狀，並應敘
述具體理由；其未敘述上訴理由者，應於上訴期間屆滿後20日內
向本院補提理由書（均須按他造當事人之人數附繕本）「切勿逕
送上級法院」。
                                     書記官  林金良
中    華    民    國    98    年    4     月    30    日


司法院資訊處製作；財團法人民間司法改革基金會備份。
